臺灣高雄地方法院刑事判決　　　　　　　109年度訴字第676號
公　訴　人　臺灣高雄地方檢察署檢察官
被　　　告　陳聖隆
指定辯護人　陳欣怡律師
上列被告因違反毒品危害防制條例等案件，經檢察官提起公訴（
108年度偵字第11184、15063、17204號），本院判決如下：
    主  文
陳聖隆販賣第二級毒品，處有期徒刑壹年肆月。
扣案之三星牌行動電話（門號○○○○○○○○○○，IMEI為○
○○○○○○○○○○○○○○/一二、○○○○○○○○○○
○○○○○/一二）壹支，沒收。未扣案之犯罪所得新臺幣壹仟
元沒收，於全部或一部不能沒收或不宜執行沒收時，追徵其價額
。
    事  實
一、陳聖隆明知甲基安非他命為毒品危害防制條例第2條第2項第
    2款所列之第二級毒品，非經許可不得販賣、持有，竟基於
    販賣第二級毒品甲基安非他命以營利之犯意，於民國108年3
    月間某日18時許，以扣案之三星牌行動電話1支（門號00000
    00000，IMEI為000000000000000/12、000000000000000/12
    ）中之通訊軟體LINE，與張○甄約定販賣新臺幣（下同）
    1,000元之甲基安非他命予張○甄，二人隨後於同日21時過
    後某時，在高雄市鳳山區○○路之某7-11便利超商見面，張
    ○甄將現金1,000元交付予陳聖隆，陳聖隆將甲基安非他命1
    包（重量不詳，無證據證明純質淨重逾20公克）交予張○甄
    完成交易。
二、案經高雄市政府警察局鳳山分局報告臺灣高雄地方檢察署檢
    察官偵查起訴。
    理  由
壹、證據能力部分
    被告以外之人於審判外之言詞或書面陳述，除法律有規定者
    外，不得作為證據，刑事訴訟法第159條第1項定有明文。又
    被告以外之人於審判外之陳述，雖不符刑事訴訟法第159條
    之1至之4等4條之規定，而經當事人於審判程序同意作為證
    據，法院審酌該言詞陳述或書面陳述作成時之情況，認為適
    當者，亦得為證據，刑事訴訟法第159條之5第1項亦有規定
    。查本判決所引用之證據資料屬於被告以外之人於審判外之
    言詞、書面陳述者，雖為傳聞證據，然檢察官、被告陳聖隆
    及其辯護人於本院審理時均表示同意有證據能力（本院卷一
    第308頁、卷二第106頁），且查無符合刑事訴訟法第159條
    之1至之4之情形，復經本院於調查證據程序逐一提示並告以
    要旨，基於尊重當事人對於傳聞證據之處分權，及證據資料
    愈豐富愈有助於真實發現之理念，本院審酌上開證據作成時
    之情況，無不當取供或違反自由意志而陳述等情形，且均與
    本案待證事實具有關聯性，認為以之作為本案之證據亦屬適
    當，自均具有證據能力，而得採為認定被告犯罪事實之證據
    。
貳、實體方面：
一、認定犯罪事實所憑之證據及理由：
  ㈠上開犯罪事實，業據被告陳聖隆於偵查及本院審理時均坦承
    不諱（臺灣高雄地方檢察署108年度偵字第11184號卷【下稱
    偵三卷】第18頁、本院卷二第105頁），核與證人張○甄於
    警詢及偵查中證述之情節大致相符（高市警鳳分偵字第
    00000000000號卷【下稱警一卷】第173至176、181至183頁
    、偵三卷第9至11頁、臺灣高雄地方檢察署108年度偵字第
    17204號卷【下稱偵一卷】第213至216頁），並有高雄市政
    府警察局鳳山分局搜索扣押筆錄、扣押物品目錄表（警一卷
    第52至55頁）、高雄市政府警察局鳳山分局毒品案件尿液採
    證代碼對照表（FS268即張○甄）、正修科技大學超微量研
    究科技中心108年6月19日報告編號：R00-0000-000號尿液檢
    驗報告在卷為憑（本院卷一第379至381頁）。足認被告之自
    白與事實相符，並有證據補強，自可採信。
  ㈡按販賣毒品犯行之成立，以行為人主觀上有營利之意圖、客
    觀上有販賣之行為即為已足，至於行為人實際上是否已經獲
    利，則非所問，且行為人意圖營利之方式，無論是「價差」
    、「量差」、「純度差異」或其他模式，均無不可。查被告
    於偵查中供稱販賣1,000元毒品予張○甄，可賺取200至300
    元等語（偵三卷第18頁），足見被告販賣甲基安非他命之犯
    行，其主觀上具有以販賣甲基安非他命從中賺取不法利益之
    營利意圖。
  ㈢綜上所述，本案事證明確，被告犯行洵堪認定，應依法論科
    。
二、論罪科刑：
  ㈠毒品危害防制條例之新、舊法比較：
  1.按行為後法律有變更者，適用行為時之法律。但行為後之法
    律有利於行為人者，適用最有利於行為人之法律，刑法第2
    條第1項定有明文。本條項規定所稱「行為後法律有變更者
    」，係指犯罪構成要件有擴張、減縮，或法定刑度有變更等
    情形，故行為後應適用之法律有上述變更之情形者，法院應
    綜合其全部罪刑之結果而為比較適用。
  2.被告為上開犯行後，109年1月15日經總統以華總一義字第
    00000000000號令修正公布之毒品危害防制條例第4條、第17
    條，已自同年7月15日起施行。經比較修正前後之法律：
  ⑴修正前毒品危害防制條例第4條第2項規定：「製造、運輸、
    販賣第二級毒品者，處無期徒刑或7年以上有期徒刑，得併
    科新臺幣1千萬元以下罰金。」，修正後毒品危害防制條例
    第4條第2項則規定：「製造、運輸、販賣第二級毒品者，處
    無期徒刑或10年以上有期徒刑，得併科新臺幣1千5百萬元以
    下罰金。」，將法定刑自「無期徒刑或7年以上有期徒刑，
    得併科新臺幣1千萬元以下罰金」，提高為「無期徒刑或10
    年以上有期徒刑，得併科新臺幣1千5百萬元以下罰金」，修
    正後規定就製造、運輸、販賣第二級毒品之有期徒刑及併科
    罰金刑，均已提高，經比較新舊法規定，自以修正前毒品危
    害防制條例第4條第2項規定，較有利於被告，應適用被告行
    為時之法律即修正前之毒品危害防制條例第4條第2項之規定
    。
  ⑵修正前之毒品危害防制條例第17條第2項原規定：「犯第4條
    至第8條之罪於偵查及審判中均自白者，減輕其刑」，修正
    後則為「犯第4條至第8條之罪於偵查及歷次審判中均自白者
    ，減輕其刑」，此雖非關於犯罪構成要件或法定刑度之修正
    ，但修正前毒品危害防制條例第17條第2項既是規定「審判
    中」，依司法實務向來之解釋，即使被告於歷次審判中只有
    1次自白犯罪，仍應認其符合修正前規定所稱「審判中自白
    」之要件，而減輕其刑，修法後規定被告須「歷次審判中」
    均自白，方有該條項減輕其刑規定之適用，顯然影響被告實
    質之刑罰，自有比較新舊法之必要。而經比較新舊法結果，
    此部分修正後之規定並未對被告較為有利。
  3.經綜合比較前述修正前、後規定，修正後之規定未對被告較
    為有利，本件應適用修正前毒品危害防制條例第4條第2項、
    第17條第2項之規定。
  ㈡核被告所為，係犯修正前毒品危害防制條例第4條第2項之販
    賣第二級毒品罪。被告販賣前持有第二級毒品甲基安非他命
    之低度行為，為其販賣之高度行為所吸收，不另論罪。
  ㈢刑之加重、減輕事由：
  1.按犯毒品危害防制條例第4條至第8條之罪而於偵查及審判中
    均自白者，減輕其刑，修正前同條例第17條第2項定有明文
    。此項規定旨在獎勵犯罪人之悛悔，同時使偵查或審判機關
    易於發現真實，以利毒品查緝，俾收防制毒品危害之效。被
    告就販賣第二級毒品犯行，於偵訊及本院審理中均坦承不諱
    ，業如前述，應依修正前毒品危害防制條例第17條第2項之
    規定，減輕其刑。
  2.又犯毒品危害防制條例第4條至第8條、第10條或第11條之罪
    ，供出毒品來源，因而查獲其他正犯或共犯者，減輕或免除
    其刑，毒品危害防制條例第17條第1項定有明文。而其所稱
    「供出毒品來源，因而查獲其他正犯或共犯者，減輕或免除
    其刑」，係指被告供出毒品來源之有關資料，諸如前手之姓
    名、年籍、住居所、或其他足資辨別之特徵等，使調查或偵
    查犯罪之公務員知悉因而對之發動調查或偵查並破獲者而言
    。經查，被告於警詢供稱本案甲基安非他命是向綽號「K兒
    」之男子所購買，並提供LINE通訊軟體之「K兒」圖像及對
    話紀錄供員警查證，有被告之警詢筆錄及行動電話翻拍照片
    可稽（警一卷第34至37、43至46頁），並經高雄市政府警察
    局鳳山分局函覆被告於偵辦期間供述毒品來自潘志彥（即「
    K兒」），警方並依據陳嫌供詞聲請拘票逮捕「潘志彥」並
    移送偵辦等情，有該分局110年3月25日高市警鳳分偵字第
    11071257000號函文可佐（本院卷一第315頁），可認因被告
    供述而查獲其上手潘志彥，既被告供出毒品來源，因而查獲
    其他正犯，爰依毒品危害防制條例第17條第1項規定，減輕
    其刑。
  3.另辯護人雖以被告坦承犯行，是因身邊之人有毒品需求，被
    告才去尋求毒品，被告自身也有工作，並非以販毒為業，且
    經過本案，也知悉不得再販賣毒品，請依刑法第59條規定酌
    減其刑等語（本院卷二第117頁），為被告辯護。惟：
  ⑴刑法第59條規定：「犯罪之情狀顯可憫恕，認科以最低度刑
    仍嫌過重者，得酌量減輕其刑。」此固為法院得裁量之事項
    ，然法院為裁量減輕時，並非漫無限制，必須犯罪另有特殊
    之原因、環境與情狀，在客觀上足以引起一般之同情，認為
    即使宣告法定最低度刑，猶嫌過重者，始有其適用。且如別
    有法定減輕之事由者，應優先適用法定減輕事由減輕其刑後
    ，猶嫌過重時，方得為之。
  ⑵審酌本案被告販賣第二級毒品犯行，並沒有任何犯罪特殊原
    因、環境或情狀，在客觀上足以引起一般同情而顯可憫恕之
    情事，況且被告所犯業已依修正前毒品危害防制條例第17條
    第2項及第1項之規定減輕其刑，經遞減其刑後，所宣告之刑
    ，與所為犯行已屬相當，並無情輕法重或刑罰過苛之情，故
    無適用刑法第59條酌減規定之必要，是辯護人上開主張，本
    院尚難採納。
  4.綜前，被告因符合毒品危害防制條例案件第17條第2項、第1
    項之規定，應依刑法第70條之規定遞減其刑。
  ㈣刑罰裁量：
    爰以行為人之責任為基礎，審酌被告明知毒品對人體身心健
    康戕害甚大，竟意圖營利為販賣甲基安非他命之犯行，不僅
    戕害國人身體健康，且危害社會安全，惟念被告坦承犯行之
    犯後態度，併考量所販賣之毒品種類單一、數量非多、對價
    非鉅，另被告有毀損、施用毒品之品行資料，有臺灣高等法
    院被告前案紀錄表可佐，兼衡其自陳高職畢業，曾從事廚師
    工作，月收入約3萬8,000元，需照顧罹癌父親（本院卷二第
    115頁）之智識程度及生活狀況等一切情狀，量處如主文所
    示之刑。
三、沒收與否之說明：
  ㈠扣案物：
  1.按犯毒品危害防制條例第4條至第9條、第12條、第13條或第
    14條第1項、第2項之罪者，其供犯罪所用之物，不問屬於犯
    罪行為人與否，均沒收之，同條例第19條第1項定有明文。
  2.查，扣案之三星牌行動電話1支（門號0000000000，IMEI為
    000000000000000/12、000000000000000/12，見警一卷第55
    頁扣押物品目錄表），為被告所有，用以跟證人張○甄聯繫
    販毒所用之物，經被告於本院供述明確（本院卷二第108頁
    ），為供被告本案販賣第二級毒品所用之物，應依毒品危害
    防制條例第19條第1項規定，不問屬於犯罪行為人與否，宣
    告沒收。
  3.至於扣案之吸食器1組、電子磅秤1台、夾鏈袋2包、塑膠鏟1
    支、殘渣袋1個，因無證據證明與本案犯罪事實有關，故不
    宣告沒收。
  ㈡犯罪所得部分：
    被告本次販賣第二級毒品犯行所得價金1,000元，為其犯罪
    所得，並未扣案，應依刑法第38條之1第1項前段規定，宣告
    沒收，於全部或一部不能沒收或不宜執行沒收時，依同條第
    3項規定追徵其價額。
據上論斷，應依刑事訴訟法第299 條第1 項前段，判決如主文。
本案經檢察官施昱廷提起公訴，檢察官姜麗儒到庭執行職務。
中    華    民    國   110    年    11    月    9     日
                  刑事第十庭  審判長法   官  曾鈴媖
                                     法  官  吳俞玲
                                     法  官  陳美芳
以上正本證明與原本無異。
如不服本判決應於收受送達後20日內向本院提出上訴書狀，並應
敘述具體理由；如未敘述上訴理由者，應於上訴期間屆滿後20日
內向本院補提理由書（均須按他造當事人之人數附繕本）「切勿
逕送上級法院」。
如因疫情而遲誤不變期間，得向法院聲請回復原狀。
中    華    民    國   110    年    11    月    9     日
                                     書記官  徐美婷
附錄論罪科刑法條： 
修正前毒品危害防制條例第4條第2項
製造、運輸、販賣第二級毒品者，處無期徒刑或七年以上有期徒
刑，得併科新臺幣一千萬元以下罰金。